# 流动资金借款资本化问题

提问人：xiaoqiang0818 时间：2013-03-14 21:51:14
请教：公司有大量借款，其中：借款用途为补充流动资金的借款，能否资本化，如果能资本化，需要取得什么证据，披露时怎么说明，

回答人：chenyiwei
如何确定一般借款资金与资产支出之间的对应关系，是借款费用准则的一大难点，目前也没有公认的具有普适性的规则可以遵循，这一点在IAS 23中也是明确承认的。我们的一般要求是：尽可能获取关于一般借款资金和资产支出之间直接的、可跟踪的对应关系的直接证据，尽量避免使用报表项目之间关系的分析性复核等间接证据。并且，对于上市公司和IPO企业，应要求按照证监会 2006 年 11 月发布的“证监发[2006]136号”文件的相关规定，要求董事会对一般借款和资产支出之间的关系作出明确认定，并专门决议予以通过。
总之对于一般借款的借款费用资本化问题要从严把握。
在考虑一般借款与资产支出之间的对应关系时，需要考虑的一个因素是目前银监会和贷款银行对贷款用途的监管规定。目前银监会发布了三项贷款管理办法，包括：《固定资产贷款管理暂行办法》（银监会令[2009]2号）、《流动资金贷款管理暂行办法》（银监会令[2010]1号）、《个人贷款管理暂行办法》（银监会令[2010]2号）。这三项办法对相应贷款的用途都作出了明确的规定，其中，《流动资金贷款管理暂行办法》第九条规定：“流动资金贷款不得用于固定资产、股权等投资，不得用于国家禁止生产、经营的领域和用途”。《固定资产贷款管理暂行办法》的规定则要求固定资产贷款基本上采用项目贷款方式（明确拟投资项目，要求项目符合国家的产业、土地、环保等相关政策，并按规定履行了固定资产投资项目的合法管理程序），并规定“单笔金额超过项目总投资5%或超过 500 万元人民币的贷款资金支付，应采用贷款人受托支付方式”，即“贷款人应在贷款资金发放前审核借款人相关交易资料是否符合合同约定条件。贷款人审核同意后，将贷款资金通过借款人账户支付给借款人交易对手，并应做好有关细节的认定记录”。因此，在目前的贷款监管法规背景下，如果这些监管规定得到严格执行，则符合资本化条件的一般借款应不多见，至少其金额是不重大的。如果出现大量的流动资金贷款被用于资本支出，或者固定资产贷款跨项目使用的情况，则构成了对贷款资金的挪用，是对借款合同约定和相关监管规定的违反。
因此，在确定一般借款资金和资产支出之间的对应关系时，企业不得不考虑的一项因素是：如果作为资本化基数的“资产支出占用一般借款金额”超出了相关监管规定和借款合同所允许的限度，则将超出部分的借款费用资本化就等于承认本企业正在进行挪用贷款的违规行为。特别是对于上市公司和IPO企业等需要公开其财务信息，且按照证监会规定需由董事会对一般借款费用资本化问题作出专门决议的企业而言，等于是公开承认。